臺灣高雄地方法院鳳山簡易庭裁定
111年度鳳秩字第42號
移送機關    高雄市政府警察局鳳山分局
被移送人    黃彥融  



            蔡伯聰  


            李勝威  




上列被移送人因違反社會秩序維護法案件，經移送機關以民國11
1年6月16日高市警鳳分偵字第11172746700號移送書移送審理，
本院裁定如下：
    主  文
黃彥融無正當理由攜帶具有殺傷力之器械，處罰鍰新臺幣參仟元
。
扣案之瑞士折疊刀壹把沒入。
黃彥融其餘部分不罰、蔡伯聰、李勝威均不罰。
    理  由
壹、移送之黃彥融無正當理由攜帶具有殺傷力之器械部分
一、黃彥融於下列時、地有違反社會秩序維護法之行為：
  ㈠時間：民國111年5月31日17時27分（移送書誤載為111年5月1
    3日17時30分，應予更正）。
  ㈡地點：高雄市○○區○○街00號前。
  ㈢行為：無正當理由攜帶具有殺傷力之瑞士折疊刀1把。
二、按無正當理由攜帶具有殺傷力之器械、化學製劑或其他危險
    物品者，處3日以下拘留或新臺幣(下同)30,000元以下罰鍰
    ，社會秩序維護法第63條第1項第1款定有明文。依上揭法條
    所規範之要件，判定被移送人有無違反該行為，首須被移送
    人有攜帶行為，次審酌該攜帶行為是否係無正當理由，再衡
    量被移送人攜帶行為所處時空，因被移送人於該時空有攜帶
    該類器械，而使該時空產生安全上危害。亦即，就被移送人
    客觀上之攜帶行為，依其攜帶之目的，考量被移送人攜帶當
    時言詞舉動、時間、地點、身分等因素，據以認定其是否已
    構成上開條款之非行，合先敘明。
三、查黃彥融於上開時、地攜帶瑞士折疊刀，搭乘蔡伯聰駕駛之
    車牌號碼000-0000號自用小客車，與李勝威一同前往上開地
    點，目的係持債務人邱政嘉所簽發票面額10,000元之本票(
    票據號碼：TH0000000，下稱系爭本票)向邱政嘉追討債務，
    警方接獲報案後到場而查獲並扣得瑞士折疊刀一把乙情，業
    據黃彥融於警詢時坦承不諱，並有蔡伯聰、李勝威調查筆錄
    、現場紀錄表、讓與扣留保管物所有權同意書、扣押物照片
    、系爭本票、保管條在卷可稽（本院卷第11至14、21至24、
    35至38、45至53頁），自堪認定。而本件扣案瑞士折疊刀之
    刀刃係鋼鐵材質質地堅硬，刀刃銳利，有上開扣押物照片可
    憑，如持之朝人刺擊，足以傷人性命，屬具殺傷力之器械甚
    明。至黃彥融辯稱：攜帶瑞士摺疊刀係為供防身所用云云，
    惟本件查獲地點係供不特定人得以出入經過之公共場所，衡
    諸社會通念，一般人應無於公共場合攜帶瑞士折疊刀之必要
    ，黃彥融復未具體陳明有何需攜帶瑞士折疊刀之危險情境，
    是黃彥融前開辯稱不足採信。又黃彥融將具殺傷力之瑞士折
    疊刀置於其實力支配範圍之口袋，恐有因濫用或誤用而對於
    社會大眾之生命安全及社會安寧產生危害之虞，足認黃彥融
    確有無正當理由攜帶上開具殺傷力之瑞士折疊刀之違序事實
    。
四、核黃彥融所為，係違反社會秩序維護法第63條第1項第1款無
    正當理由攜帶具有殺傷力之器械之規定。爰審酌黃彥融之行
    為有危及公共秩序，影響社會安寧之虞，所為實值非難，惟
    念及其未持以傷人或為其他非法用途，兼衡其違序後之態度
    ，行為之手段、智識程度等一切情狀，量處如主文第1項所
    示之處罰，以示懲儆。扣案之瑞士折疊刀1把為黃彥融所有
    ，業據黃彥融陳述在卷（本院卷第12頁），且係供違反上述
    社會秩序維護法行為所用之物，爰依社會秩序維護法第22條
    第3項前段之規定，併予宣告沒入。
貳、移送之李勝威無正當理由攜帶具有殺傷力之器械部分
一、移送意旨略以：李勝威於上開時、地，無正當理由攜帶具有
    殺傷力之瑞士摺疊刀之行為，違反社會秩序維護法第63條第
    1項第1款無正當理由攜帶具有殺傷力之器械之行為等語。
二、按犯罪事實應依證據認定之，無證據不得認定犯罪事實；不
    能證明被告犯罪或其行為不罰者，應諭知無罪之判決，刑事
    訴訟法第154條第2項、第301條第1項分別定有明文，並為社
    會秩序維護法第92條所準用；又依社會秩序維護法第45條第
    2項之規定，警察機關移請裁定之案件，該管簡易庭認為不
    應處罰為適當者，得逕為不罰之裁定。次按社會秩序維護法
    之立法目的在於維護公共秩序、確保社會安寧，是以行為人
    之行為必須確已達妨害公共秩序、擾亂社會安寧之程度，方
    得以違反社會秩序維護法罰之。又依社會秩序維護法第63條
    第1項第1款規定之要件，判定行為人有無違反本條款非行，
    首須行為人有攜帶行為，次審酌該攜帶行為是否係無正當理
    由，再衡量行為人攜帶行為所處時空，因行為人於該時空有
    攜帶該類器械，而使該時空產生安全上危害；亦即，就行為
    人客觀上之攜帶行為，依其攜帶行為之目的，考量行為人攜
    帶當時言詞舉動、時間、地點、身分等因素，據以認定其是
    否已構成本條款之行為。而所謂「攜帶」，係指提取佩帶，
    含有隨身佩帶物品移動之意。故其處罰之構成要件，除須有
    「攜帶」動態事實行為外，尚須係行為人「無正當理由」而
    攜帶之，且其攜帶行為依行為人之言詞舉動、時間、地點、
    身分等具體情節加以考量，可認客觀上有可致危害安全於公
    共秩序、社會安寧之虞者，始予處罰。
三、移送意旨認李勝威涉嫌違反社會秩序維護法第63條第1項第1
    款規定，無非以李勝威於警詢時供稱：我與黃彥融、蔡柏聰
    持系爭本票前往上開地點向邱政嘉追討債務，到達上開地點
    後遇到一位阿姨並詢問她是否認識邱政嘉，她則反問我們許
    多關於債務的事情，隨後尾隨該名阿姨進入後巷，邱政嘉即
    自樓下出現並手持小刀，我為了自我防衛，就從黃彥融口袋
    抽出瑞士刀自我防衛，但沒有揮舞只有持在手中，邱政嘉看
    見我們後就返回樓上住處，我們與邱政嘉沒有言語交談等語
    (本院卷第36至37頁)為據。惟查，本件係由黃彥融攜帶瑞士
    折疊刀至上開地點，並將瑞士折疊刀置於口袋，李勝威見邱
    政嘉手持小刀後，始從黃彥融口袋取出瑞士折疊刀乙情，業
    據李勝威於警詢時坦承不諱，可知李勝威雖有短暫持有瑞士
    折疊刀之行為，惟瑞士折疊刀並非李勝威隨身佩帶至前開地
    點之物品，核與社會秩序維護法第63條第1項第1款「攜帶」
    之要件不合。又瑞士折疊刀既非李勝威攜帶至前開地點，即
    無須審究其「攜帶」之目的是否具有正當理由。是以，李勝
    威短暫持有瑞士折疊刀之行為，不該當「無正當理由攜帶」
    具有殺傷力器械之要件，難認李勝威有違反社會秩序維護法
    第63條第1項第1款之行為，自應為不罰之諭知。
參、移送之黃彥融、蔡伯聰、李勝威藉端滋擾住戶或公共場所部
    分
一、移送意旨略以：被移送人黃彥融、蔡伯聰、李勝威（下合稱
    黃彥融等3人）於上開時、地，持系爭本票向邱政嘉追討債
    務，藉端滋擾住戶或公共場所安寧秩序，涉嫌違反社會秩序
    維護法第68條第2款規定等語。
二、按法院受理違反社會秩序維護法案件，除社會秩序維護法有
    規定外，準用刑事訴訟法之規定，社會秩序維護法第92條定
    有明文。復按犯罪事實應依證據認定之，無證據不得認定犯
    罪事實，刑事訴訟法第154條第2項定有明文。又按藉端滋擾
    住戶、工廠、公司行號、公共場所或公眾得出入之場所者，
    處3日以下拘留或12,000元以下罰鍰，社會秩序維護法第68
    條第2款定有明文。所謂「藉端滋擾」場所者，係指行為人
    有滋擾場所之本意，以言語、行動等方式，假藉顯在之事端
    擴大發揮，踰越該事端在一般社會大眾觀念中所容許之合理
    範圍，以遂其妨害公共秩序、擾亂社會安寧之潛在目的，致
    所擾及場所之安寧秩序難以維持或回復者而言。
三、移送意旨認定黃彥融等3人涉嫌違反社會秩序維護法第68條
    第2款規定，無非以黃彥融等3人於上開時、地，持系爭本票
    向邱政嘉追討債務為據。查黃彥融於警詢時供稱：我們當時
    到達鳳山區七聖街49-1號前要找邱政嘉協商債務等事宜，到
    達現場後有詢問路人及手持瑞士小刀之年輕人，其等都稱不
    認識邱政嘉，我們就繼續在現場等待邱政嘉；蔡伯聰於警詢
    時供稱：我們當時去找邱政嘉，因為他欠我朋友10,000元，
    按門鈴無人應門，先後遇到一位阿嬤跟手持摺疊刀之男子，
    並詢問其等是否認識邱政嘉都說不認識，我們就回到車上，
    然後警察就來了；李勝威於警詢時供稱：我們在網路上收到
    系爭本票才來鳳山區七聖街49-1號，想把欠的錢收回來等語
    （本院卷第12、22、36頁），依前開黃彥融等3人之警詢陳
    述，既可認定黃彥融等3人持系爭本票前往系爭地點之緣由
    係為向邱政嘉追討債務，其等主觀上顯非基於滋擾住戶或公
    共場所之意，難認黃彥融等3人有違反社會秩序法第68條第2
    款之行為，自應依同法第45條第2項規定為不罰之諭知。
肆、依社會秩序維護法第45條第1、2項、第63條第1項第1款、第
    22條第3項前段，裁定如主文。
中　　華　　民　　國　　111 　年　　8 　　月　　18　　日
                  鳳山簡易庭  法  官    藍雅筠
以上正本係照原本作成。　　　　　　　　　
如不服本裁定，得於裁定書送達之翌日起5日內，以書狀敘述理
由，向本庭提起抗告。
中　　華　　民　　國　　111 　年　　8 　　月　　18　　日
                              書記官    蔡毓琦